臺灣桃園地方法院民事判決
111年度訴字第262號
原      告  陳科宏  
訴訟代理人  林坤賢律師
            邱華南律師
被      告  江勝輝  
訴訟代理人  李永然律師
            陳淑芬律師
上列當事人間請求返還價金等事件，本院於民國111年8月3日言
詞辯論終結，判決如下：
    主      文
一、原告之訴及假執行之聲請均駁回。
二、訴訟費用由原告負擔。
    事實及理由
一、原告主張：伊於民國109年7月15日向被告購買坐落於桃園市
    ○○區○○段000地號土地（下稱系爭土地），價金為新臺幣（
    下同）508萬元，雙方並簽立買賣契約（下稱系爭買賣契約
    ），伊已於109年10月1日如數交付價金，被告亦將系爭土地
    移轉登記予伊所指定之人，而系爭買賣契約第4條約定，被
    告保證系爭土地不得作為通行權使用之土地，且需可申請為
    建造之建築用地，然系爭土地已遭主管機關公告為既成道路
    ，伊窮盡一切方式仍無法取得主管機關之建築許可，系爭土
    地顯然存有瑕疵，伊已於110年11月23日向被告解除系爭買
    賣契約，自得請求被告返還已付價金，另依照系爭買賣契約
    第10條第1項之約定，系爭買賣契約係可歸責於被告之事由
    而解除，伊並得請求被告給付與給付價金同額之違約金，爰
    依民法第359條、第259條第1項第2款、系爭買賣契約第10條
    第1項等法律關係提起本件訴訟，請求被告返還已付價金及
    給付違約金等語。並聲明：㈠被告應給付原告508萬元，及自
    109年10月1日起至清償日止，按週年利率5％計算之利息。㈡
    被告應給付原告508萬元。㈢願供擔保請准宣告假執行。
二、被告則以：原告於締結系爭買賣契約前已實地勘查系爭土地
    ，並經仲介業者告知系爭土地存有公眾通行之私有道路，系
    爭買賣契約中之現況說明書上亦有記載此情，原告於締約前
    既已知悉系爭土地存有公眾通行之道路，且依據建管處回函
    ，建築執照之取得需檢附多項資料申請，並經主管機關依權
    責個案審查，伊自無可能就此對原告為任何保證，本件原告
    主張伊應就上開情事負擔瑕疵擔保責任，並無理由等語，資
    為抗辯。並聲明：㈠原告之訴駁回。㈡如受不利益判決，願供
    擔保請准宣告免為假執行。
三、原告主張兩造前締結系爭買賣契約，被告以508萬元價格將
    系爭土地出賣予原告，雙方並已履行價金交付及所有權移轉
    登記事宜等情，有系爭買賣契約在卷可稽（見本院卷第67-8
    6頁），且為被告所不爭執，堪信為真。本院茲就兩造間之
    爭點判斷如下：
  ㈠按物之瑕疵係指存在於物之缺點而言，凡依通常交易觀念，
    或依當事人之決定，認為物應具備之價值、效用或品質而不
    具備者，即為物有瑕疵。出賣人依民法第354 條第1項規定
　　，自負有擔保其物依民法第373 條之規定危險移轉於買受人
    時，無滅失或減少其價值之瑕疵，亦無滅失或減少其通常效
    用，或契約預定效用之瑕疵。次按解釋意思表示，應探求當
    事人真意，不得拘泥於所用之辭句，民法第98條定有明文。
    又解釋意思表示，端在探求表意人為意思表示之目的性及法
    律行為之和諧性，是解釋契約尤須斟酌交易上之習慣，及當
    事人所欲達成之經濟上效果、合理預期之契約利益，依誠信
    原則而為之（最高法院88年度台上字第1671號判決意旨參照
    ）。
  ㈡經查，觀諸系爭買賣契約第4條第2項約定：「買賣標的如為
    建地，不得作為法定空地、建蔽率、容積率或通行權使用之
    土地，且須可申請為建造之建築用地」等語（見本院卷第72
    頁），形式上觀之，兩造應有約定系爭土地不得有供通行權
    使用之情形，並得申請為建築用地之意，然系爭買賣契約書
    所附之標的現況說明書第6點卻載有系爭土地前半段有供公
    眾通行之私有道路面積約37坪等文字（見本院卷第79頁），
    亦說明原告於締結系爭買賣契約時，應知悉系爭土地上存有
    公眾通行之道路之情，以前開二者約定相互勾稽，似有齟齬
    ，揆諸上開見解，即應探求兩造於締約時之真意，始得知悉
    系爭土地是否存有原告所指之瑕疵。而參以臺灣房屋仲介人
    員即證人張宏濬證稱：我是買賣雙方之共同仲介人員，我有
    帶標的現況說明書去拜訪原告，於簽立系爭買賣契約前，也
    有帶原告去標的現場看過一次，系爭土地上鋪設有柏油道路
    ，他跟我說經其私下詢問結果，系爭土地可能可以蓋13至18
    坪的房子，但實際狀況還是要原告確認後，再決定是否下斡
    旋，被告沒有保證系爭土地一定可以蓋房子，只有說如果蓋
    了房子，前面一定要讓大眾通行，系爭土地被告委託出賣價
    格為860萬元，經斡旋後才以508萬元成交等語（見本院卷第
    138-141頁）、地政士洪誌遠證稱：系爭買賣契約是我擬定
    ，並向兩造解釋後其等才簽名，締約時兩造均知悉系爭土地
    上有道路用地之情形，但不知道是否系爭土地全部都不能作
    為建築使用，原告在簽約時，應該知道有可能部分土地不得
    作為建築使用，本件是以低於市價成交等語（見本院卷第16
    2-164頁），顯見系爭買賣契約第4條第2項雖約定系爭土地
    不得供通行權使用，然原告於締約前，已多次至系爭土地處
    查看，並知悉土地上存有柏油鋪設之公共通行道路，於締約
    當時，兩造並將上情清楚登載於標的現況說明書上，然原告
    應係考量系爭土地部分仍可作為建地使用，始願與被告締結
    系爭買賣契約，就此以觀，原告締結買賣契約乃忖度一切利
    弊得失後所為之決定，兩造並因系爭土地上存有道路一事，
    以低於市價之價格成交買賣價金，是原告自不得事後反以系
    爭土地上存有供公眾通行之道路一事，主張系爭土地存在瑕
    疵情形。
  ㈢次查，依照桃園市政府建築管理處於111年5月19日以桃建照
    字第1110033113號函覆本院略以：系爭土地得否申請建築指
    示線，需提出桃園市建築管理自治條例第17條所要求之文件
    申請，再經過個案審查後才能決定，且建築指示線僅為同條
    例第9條申請建造執照或雜項執照圖說之一，不得僅以建築
    指示線之指定即得出土地可作為建築房屋之用之結果，經查
    詢系爭土地迄今未有申請建築指示線及核發建築執照之許可
    情形等語（見本院卷第107-108頁），顯見土地得否申請建
    築指示線、得否取得建造執照，申請人應檢附法定資料向主
    管機關申請，經權責個案審查後始得確定，本件原告既未曾
    循上開程序向主管機關申請建築指示線及建造執照，依卷內
    資料，實無法得出系爭土地確定無法作為建築基地使用之結
    果，是原告主張系爭土地存有無法作為建築使用之瑕疵一節
    ，亦乏所據。
  ㈣從而，系爭土地並不存有被告保證其上無供通行使用道路之
    瑕疵，原告亦未能舉證證明系爭土地確有無法作為建築使用
    之情形，則原告以民法第359條之規定解除系爭買賣契約，
    自不合法，是原告於本件請求被告返還已付價金另加計遲延
    利息，並給付與買賣價金同額之違約金，均屬無據。另經桃
    園市政府養工處函覆本院，系爭土地迄未經認定為既成道路
    之紀錄（見本院卷第133頁），是原告另指系爭土地業經公
    告為既成道路一節，亦有誤會，附此敘明。
四、綜上所述，原告依民法第359條、第259條第1項第2款、系爭
    買賣契約第10條第1項等法律關係提起本件訴訟，請求被告
    給付已付價金508萬元加計遲延利息，另應給付違約金508萬
    元，均為無理由，應予駁回。又原告之訴既經駁回，其假執
    行之聲請即失所附麗，應併予駁回。
五、本件事證已臻明確，兩造其餘主張、陳述及所提之證據，經
    審酌均與判決結果不生影響，爰不逐一論列，附此敘明。
六、訴訟費用負擔之依據：民事訴訟法第78條。 
中　　華　　民　　國　　111 　年　　9 　　月　　20　　日
                  民事第一庭    法　官　廖子涵
以上正本係照原本作成
如對本判決上訴，須於判決送達後20日內向本院提出上訴狀。
如委任律師提起上訴者，應一併繳納上訴審裁判費。
中　　華　　民　　國　　111 　年　　9 　　月　　21　　日
                                書記官　李慧慧